臺灣高等法院刑事判決
111年度交上易字第78號
上  訴  人  臺灣新北地方檢察署檢察官
被      告  郭鴻逸


選任辯護人  廖于清律師
            楊瀚瑋律師
            古意慈律師 
上列上訴人因過失傷害案件，不服臺灣新北地方法院110年度審
交易字第1129號，中華民國110年12月29日第一審判決（起訴案
號：臺灣新北地方檢察署110年度調偵字第2039號、110年度偵字
第24333號），提起上訴，本院判決如下：
    主  文
上訴駁回。
    事  實
一、郭鴻逸於民國110年3月3日8時15分許，駕駛車牌號碼000-0000
    號自用小客車，沿新北市中和區中山路3段往民富街方向行駛，
    行經該路段與中山路3段118巷之交岔路口，欲左轉中山路3段118
    巷時，本應注意駕駛汽車行駛至交岔路口，其行進、轉彎，應遵
    守燈光號誌或交通指揮人員之指揮，以避免發生危險，且應
    注意車前狀況，並隨時採取必要之安全措施，而依當時天候
    晴、日間有自然光線、柏油路面乾燥無缺陷、道路無障礙物
    、視距良好等狀況，並無不能注意之情事，竟疏未注意及此
    ，貿然於左轉綠色燈光號誌未亮起時，即違反燈光號誌指揮左
    轉中山路3段118巷，適蕭仲鈞騎乘車牌號碼000-0000號普通重
    型機車，沿中山路3段對向車道（往莒光路方向）行駛至該處
    ，因閃避不及，致其機車車頭撞及郭鴻逸上開自用小客車右
    後部位，蕭仲鈞因而人車倒地，並受有左側鎖骨骨折、左側
    肩膀挫傷、肢體及腰部多處擦挫傷之傷害。嗣郭鴻逸案發後
    於有偵查權限之機關及公務員發覺其犯罪前，向前往現場處
    理之警員表明其為肇事人並願接受裁判。
二、案經蕭仲鈞訴由新北市政府警察局中和分局報告臺灣新北地
    方檢察署檢察官偵查起訴。
    理  由
壹、證據能力
一、按被告以外之人於審判外之言詞或書面陳述，除法律有規定
    者外，不得作為證據，刑事訴訟法第159條第1項固定有明文
    。惟被告以外之人於審判外之陳述，雖不符同法第159條之1
    至第159條之4條之規定，而經當事人於審判程序同意作為證
    據，法院審酌該言詞陳述或書面陳述作成時之情況，認為適
    當者，亦得為證據；又當事人、代理人或辯護人於法院調查
    證據時，知有第159條第1項不得為證據之情形，而未於言詞
    辯論終結前聲明異議者，視為有前項之同意，同法第159條
    之5第1項、第2項亦有明文規定。經查，檢察官、被告及辯
    護人對本判決所引用供述證據均同意有證據能力（見本院卷
    第71頁至第73頁、第138頁至第140頁），復經本院審酌認該
    等證據之作成無違法、不當或顯不可信之情況，認為以之作
    為證據應屬適當，依上開規定，具有證據能力。
二、至本件認定事實所引用之非供述證據，並無證據證明係公務
    員違背法定程式所取得，亦查無顯不可信或不得作為證據之
    情形，且經本院於審判期日依法進行證據之調查、辯論，被
    告於訴訟上之程序權已受保障，亦應有證據能力。
貳、實體認定：
一、上揭犯罪事實，業據被告於警詢、偵查、原審及本院審理時
    均坦承不諱（見偵卷第3頁至第5頁、原審卷第39頁、本院卷
    第143頁），核與證人即告訴人蕭仲鈞於警詢及偵查中證述
    之情節相符（見偵卷第6頁至第7頁背面、第42頁至第43頁）
    ，並有新北市政府警察局舉發違反道路交通管理事件通知單
    、新北市政府警察局道路交通事故初步分析研判表、道路交
    通事故現場圖、道路交通事故調查報告表㈠㈡各1份，衛生福
    利部雙和醫院診斷證明書（乙種）3份、道路交通事故談話紀
    錄表2份、交通事故現場及車輛外觀照片11張、監視器錄影
    畫面翻拍照片2張等附卷可稽（見偵卷第18頁、第19頁、第2
    5頁、第26至27頁、第17頁、第44頁背面、第28至29頁、第3
    0至35頁、第21頁）。
二、按駕駛人應遵守道路交通標誌、標線、號誌之指示；行駛至
    交岔路口，其行進、轉彎，應遵守燈光號誌；又駕駛人應注
    意車前狀況，並隨時採取必要之安全措施，道路交通安全規
    則第90條第1項、第102條第1項第1款、第94條第3項、分別
    訂有明文。被告領有駕駛執照（見偵卷第12頁），對上開規
    定理應知之甚稔並應確實遵守，參以案發時天候晴、日間有
    自然光線、柏油路面乾燥無缺陷、道路無障礙物、視距良好
    等狀況，有上開道路交通事故調查報告表㈠㈡及案發現場照片
    可參，並無不能注意之情事，竟疏未注意遵守燈光號誌行進
    ，貿然左轉，且未注意車前狀況，因而肇致本件事故，堪認
    被告就本案為有過失甚明。又告訴人所受前揭傷害，與被告
    上開過失行為間，具有相當因果關係。本案事證明確，被告
    犯行堪予認定，應依法論科。
二、論罪：
　㈠核被告所為，係犯刑法第284條前段之過失傷害罪。
　㈡被告案發後於有偵查權限之機關及公務員發覺其犯罪前，向
    前往現場處理之警員表明其為肇事人並願接受裁判，有道路
    交通事故肇事人自首情形紀錄表1紙在卷可考（見偵卷第37
    頁），合於自首之規定，爰依刑法第62條前段之規定減輕其
    刑。
參、維持原判決之理由：
一、原審調查後，認被告過失傷害犯行，事證明確，適用刑法第
    284條前段、第62條前段、第41條第1項前段，刑法施行法第
    1條之1第1項等規定，並以行為人之責任為基礎，審酌被告
    駕車上路，未遵守交通號誌指示，且未注意車前狀況，隨時
    採取必要之安全措施，因而發生本件交通事故，並致告訴人
    受有前揭傷勢，所為應予非難；惟兼衡被告前無犯罪紀錄，
    素行尚佳、高職畢業之智識程度、於本院審理時自陳之家庭
    生活與經濟狀況（見本院卷第74頁）、違反注意義務之程度
    、告訴人所受之傷勢，被告犯後坦承犯行，惟未能與告訴人
    和解賠償損害之犯後態度等一切情狀，量處拘役50日，並諭
    知易科罰金之折算標準。經核原審認事用法，俱無違誤，量
    刑亦屬妥適，應予維持。
二、上訴無理由之說明：　
　㈠檢察官上訴意旨略以：　
　　告訴人所受傷勢已達鎖骨骨折之程度，所受傷害非輕，被告
    雖於原審坦認犯行，惟自案發肇事歷經偵審程序迄今，被告
    均未提出具體調解方案或對告訴人表示歉意尋求諒解，致調
    解無法成立，足認其犯後態度不佳，原審量刑，未能使罰當
    其罪，而違背量刑之内部性界限等語。
　㈡按刑之量定，屬法院得依職權自由裁量之事項，苟於量刑時
    ，已以行為人之責任為基礎，並斟酌刑法第57條各款所列事
    項，在法定刑度內予以裁量，且與罪刑相當等量刑原則無違
    ，即難謂違法（最高法院110年度台上字第6289號判決意旨
    參照）。原審以被告之責任為基礎，並審酌刑法第57條所列
    各款後為整體之評價，就被告過失之程度、素行、智識程度
    、家庭經濟與生活狀況、告訴人所受傷勢，犯後坦認，惟未
    能與告訴人和解賠償其損害之態度等一切情狀為裁量，客觀
    上並無明顯濫權或輕重失衡之情事，亦未違反比例原則，核
    無違法或不當。從而，本案檢察官執前詞提起上訴，為無理
    由，應予駁回。　
據上論斷，應依刑事訴訟法第368條，判決如主文。
本案經檢察官江祐丞提起公訴，檢察官謝志明到庭執行職務。
中　　華　　民　　國　　111 　年　　6 　　月　　15　　日
                  刑事第二十庭  審判長法　官  王復生
　　　　　　　　　　　　　　　　　　　法　官  張紹省
　　　　　　　　　　　　　　　　　　　法　官  蕭世昌
以上正本證明與原本無異。
不得上訴。
                                      書記官　吳建甫
中　　華　　民　　國　　111 　年　　6 　　月　　15　　日
附錄：本案論罪科刑法條全文
中華民國刑法第284條
因過失傷害人者，處1年以下有期徒刑、拘役或10萬元以下罰金
；致重傷者，處3年以下有期徒刑、拘役或30萬元以下罰金。